【裁判字號】    97,建,18
【裁判日期】    990604
【裁判案由】    侵權行為損害賠償
【裁判全文】
臺灣臺南地方法院民事裁定                97年度建字第18號
原      告  忠義開發工程股份有限公司
法定代理人  甲○○
訴訟代理人  湯光民律師
被      告  台南縣政府
法定代理人  丙○○
訴訟代理人  乙○○
            陳昆和律師
上一人
複代理人    黃黎瑩律師
上列當事人間請求侵權行為損害賠償事件，本院裁定如下：
    主    文
原告之訴及其假執行之聲請均駁回。
訴訟費用由原告負擔。
    理    由
一、原告起訴意旨略以：原告於民國94年11月26日向被告承攬深
    坑仔溪淨化場（第一期）興建工程（下稱系爭工程），惟因
    可歸責於被告之事由，致系爭工程受阻無法繼續施工，而系
    爭工程為原告與訴外人誠鴻實業有限公司（下稱誠鴻公司）
    共同承攬，原告並授權誠鴻公司負責材料採購、付款等相關
    事宜，誠鴻公司接受委託後並將部分之系爭工程另發包予下
    游廠商並購入工程所需材料，共計給付貨款及訂金新台幣（
    下同）23,209,520元，誠鴻公司依委託授權關係，得請求原
    告賠償此金額之損害。又兩造於95年5 月5 日協調會議上同
    意終止系爭工程契約，並就原告因系爭工程終止發生損害部
    分，同意依費用憑證辦理賠償，因此原告依前開會議結論，
    得請求被告賠償23,209,520元，為此提起本件訴訟等語，並
    聲明︰（一）被告應給付原告23,209,520元，及自起訴狀繕
    本送達翌日起至清償日止，按年息5 ％計算之利息。（二）
    原告願供擔保，請准宣告假執行。
二、按原告之訴，有起訴不合程式或不備其他要件之情形者，法
    院應以裁定駁回之。但其情形可以補正者，審判長應定期間
    先命補正。民事訴訟法第249 條第1 項第6 款定有明文。而
    當事人之真偽，法院應依職權調查，如冒用他人姓名或本無
    其人而捏造姓名提起訴訟者，應以其訴為不合法而駁回之。
    亦為最高法院28年上字第1644號判例所明揭。故冒用他人真
    實姓名或本無其人捏造姓名為原告起訴者，在實有其人時，
    因冒用者未表示自己之姓名，被冒用人又無起訴之意思；在
    本無其人捏名起訴時，乃當事人不存在，上開2 種情形均應
    認為不能補正，法院並應認原告起訴為不合法，法院即無庸
    進行實質審理，而依民事訴訟法第249 條第1 項第6 款規定
    ，以裁定駁回之。又冒用他人真實姓名起訴，其起訴時既非
    以訴訟代理人之意思為之，甚至涉及刑法上偽造文書之罪嫌
    ，自應以不得補正為妥，故應認為非屬於冒用者係訴訟代理
    權欠缺而可依民事訴訟法第75條規定補正之範圍。
三、經查本件訴訟之名義上原告即忠義開發工程股份有限公司（
    下稱忠義公司）及其法定代理人曹鄭瑞珠於本件訴訟起訴時
    ，並無起訴之意，本件訴訟係誠鴻公司之人員持忠義公司及
    其法定代理人曹鄭瑞珠名義之印章蓋用於起訴狀所提起，忠
    義公司及曹鄭瑞珠並未委任本件原告訴訟代理人湯光民律師
    提起本件訴訟，忠義公司之實際負責人即曹鄭瑞珠之配偶曹
    永雖代理忠義公司辦理公證委託授權書予誠鴻公司，載明忠
    義公司就系爭工程之法律訴訟委託授權誠鴻公司全權代為辦
    理，但忠義公司僅委託誠鴻公司如果在系爭工程工地發生糾
    紛要由誠鴻公司負責訴訟，並不包括忠義公司對被告的訴訟
    ，如果忠義公司與被告發生糾紛，應由忠義公司出面，誠鴻
    公司還是要經過忠義公司的同意始可對被告起訴，本件訴訟
    委任湯光民律師之委任狀上所蓋用忠義公司及曹鄭瑞珠之印
    文都不是忠義公司及曹鄭瑞珠所有等情，業據證人曹永結證
    在卷，且經原告訴訟代理人湯光民律師自承：本件訴訟委任
    狀係誠鴻公司蓋用，因為忠義公司當初有提出前開委託授權
    公證書，其並沒有見到曹鄭瑞珠本人等語（均見本院99年2
    月23日言詞辯論筆錄），足見本件訴訟係誠鴻公司人員持系
    爭委託授權公證書，而私自蓋用以忠義公司及曹鄭瑞珠名義
    之印文所提起，並非忠義公司及曹鄭瑞珠有提起本件訴訟之
    意甚明。雖湯光民律師陳稱︰依系爭委託授權公證書，誠鴻
    公司有權代理忠義公司提起本件訴訟云云。惟系爭委託授權
    公證書，乃記載：「：：甲方（即忠義公司）與乙方（即誠
    鴻公司）所共同承攬之深坑仔溪水質淨化場（第一期）興建
    工程乙案，雙方各佔百分之五十，因業務效率需要特委託授
    權乙方如下︰工程委託授權內容︰深坑仔溪水質淨化場（第
    一期）興建工程全部，如派工，材料採購，會議，協調，材
    料付款，工程領款，工項發包，決策、法律訴訟等由乙方全
    權代為辦理。空口無憑，特立此委託授權書以茲證明。︰︰
    」等語，有湯光民律師提出之臺灣嘉義地方法院所屬民間公
    證人陳林宜伸事務所公證書1 件在卷可稽，則依系爭委託授
    權公證書之記載，亦可認為忠義公司僅委託誠鴻公司如果在
    系爭工程工地發生糾紛要由誠鴻公司負責訴訟，並不包括忠
    義公司對被告的訴訟。況本件訴訟係誠鴻公司人員委任湯光
    民律師逕以忠義公司及曹鄭瑞珠名義起訴，並非誠鴻公司以
    忠義公司及曹鄭瑞珠之代理人身分起訴，亦有本件起訴狀1
    件在卷足憑，足認本件乃誠鴻公司冒用忠義公司及曹鄭瑞珠
    名義起訴，屬於冒名起訴而非代理起訴之情形，湯光民律師
    援引系爭委託授權公證書，陳稱誠鴻公司有權代理以忠義公
    司及曹鄭瑞珠本人之名義提起本件訴訟云云，亦有誤會。再
    者依民事訴訟法第70條第1 項規定，提起反訴、上訴或再審
    之訴及選任代理人，非訴訟代理人就其受委任之事件受有特
    別委任者不得為之，則未受特別委任之代理人，自亦不得代
    理本人逕以本人或代理人之名義起訴甚明。而依系爭委託授
    權公證書之記載，僅概稱忠義公司就系爭工程之法律訴訟委
    託授權誠鴻公司全權代為辦理，並未記載誠鴻公司有得代理
    忠義公司提起訴訟及委任代理人之特別代理權，則誠鴻公司
    逕以忠義公司代理人之身分，以忠義公司及曹鄭瑞珠本人之
    名義提起本件訴訟及委任湯光民律師為本件訴訟代理人，自
    亦屬不合法。是湯光民律師前開陳述自無可採，堪認本件訴
    訟係誠鴻公司冒用忠義公司及曹鄭瑞珠之名義起訴，參照前
    段說明，應認本件訴訟之起訴不合法，且其情形無法補正，
    應予駁回。
四、依民事訴訟法第249 條第1 項第7 款、第95條、第78條，裁
    定如主文。
中    華    民    國    99    年    6     月    4     日
                  民事第三庭    法  官  林雯娟
以上正本係照原本作成
如對本裁定抗告須於裁定送達後10日內向本院提出抗告狀，並應
繳納抗告費新台幣1,000 元。
中    華    民    國    99    年    6     月    7     日
                                書記官  楊建新

司法院資訊處製作；財團法人民間司法改革基金會備份。
